【裁判字號】    89,簡上,302
【裁判日期】    900109
【裁判案由】    給付貨款
【裁判全文】
臺灣高雄地方法院民事判決  八十九年度簡上字第三○二號
    上  訴  人  美吉文具有限公司
    法定代理人  丁○○
    訴訟代理人  甲○○
    被上訴人    松本企業有限公司
    法定代理人  丙○○
    訴訟代理人  乙○○
右當事人間請求給付貨款事件，上訴人對於中華民國八十九年六月二十二日本院八十
八年度雄簡字第二八四０號第一審判決提起上訴，本院判決如左：
    主  文
上訴駁回。
第二審訴訟費用由上訴人負擔。
    事  實
甲、上訴人方面：
    上訴人經合法通知，未於言詞辯論期日到場，據其以前到場所為之陳述略為：
一、聲明：
（一）原判決廢棄。
（二）右廢棄部分被上訴人在第一審之訴駁回。
（三）第一、二審訴訟費用由被上訴人負擔。
二、陳述：除與原審判決書所載者相同茲予引用外，補稱：
（一）被上訴人與其他數家公司約定一週內退換貨，並不代表與上訴人公司亦有此約
      定，況且被上訴人於交易前後確無告知上訴人不得退換貨。
（二）對被上訴人在原審請求之金額無意見，但主張以退貨款抵銷。跳動娃娃部分不
      再主張，其餘退貨與瑕疵明細詳如附表所示。
（三）被上訴人於八十八年間無預警即停止出貨，致上訴人無法依約出貨給各賣場，
      各賣場因而依其與上訴人間之約定，將上訴人之商品下架悉數退回，造成上訴
      人損失，被上訴人自應收回此部分商品。
（四）Kitty購物袋壓壞係指袋子壓扁無法撐開。附表所列之瑕疵，無法確定係貨到
      時就有之瑕疵，或是遭賣場退回時始有瑕疵，因為貨到時上訴人並未清點，有
      些貨是請被上訴人直接送到賣場。
（五）最後三批貨因上訴人欲以香港松本公司的貨款（與本件無關）抵銷，所以尚未
      付款，但被上訴人仍有出貨。兩造間付款方式後來是採月結。以前若被上訴人
      公司貨有瑕疵，是直接由貨款中扣除。
三、證據：援用原審之立證方法。
乙、被上訴人方面：
一、聲明：求為判決駁回上訴，第二審訴訟費用由上訴人負擔。
二、陳述：除與原審判決書所載者相同茲予引用外，補稱：
（一）被上訴人公司有約定瑕疵品須於送貨後一週內退貨，且滯銷品不得退貨。
（二）上訴人將遭各賣場壓壞之商品與滯銷品全數退回被上訴人，進而拒付貨款，然
      此與當初約定出廠時即存在之瑕疵品始可退貨之約定不符，且該批退貨皆已逾
      出貨日二十日以上。上訴人稱被上訴人法定代理人同意退貨，是香港松本公司
      的貨，與被上訴人公司無涉。
（三）上訴人所稱Kitty購物袋材質為泡棉，包裝時皆有內盒、外箱，且是站立放著
      ，不可能壓扁無法復原。
（四）兩造係約定貨到就付現金，並無月結之約定。因為上訴人前筆貨款未付，所以
      被上訴人才未繼續出貨，被上訴人也有告知上訴人若不付款就不會繼續出貨。
      最後三批貨（八十八年三月四日、十日、十一日）係因被上訴人公司法定代理
      人出國，上訴人藉故拖延付款，說客戶有急用，且說隔天就要付款，因為是法
      定代理人的客戶，被上訴人公司職員不敢擅自催款，所以才先出貨，待法定代
      理人回國再行處理。
（五）上訴人所提出之附表中，除Melody購物袋進價應為新台幣（下同）六十六點一
      五元，並非上訴人所稱之九十點七二元外，其餘進貨日期與進貨價格均無誤。
三、證據：援用原審之立證方法，另提出存摺一份、簽證一份、產品目錄一份、發票
    一份為證。
    理    由
一、本件上訴人經合法通知，未於言詞辯論期日到場，核無民事訴訟法第三百八十六
    條所列各款之情形，爰依被上訴人聲請，由其一造辯論而為判決。
二、本件被上訴人於原審起訴主張上訴人於民國八十八年三月間分別向伊購買總價計
    十二萬七千三百七十一元之HELLOKITTY購物袋等文具用品數批，伊業均依約如數
    交貨，詎上訴人於此貨款乃竟拒不給付，迭經追索亦均無效，為此乃依法請求判
    令上訴人應給付壹拾貳萬柒仟參佰柒拾壹元及自起訴狀繕本送達上訴人之翌日即
    八十八年十一月十一日起至清償日止按週年利率百分之五計算之遲延利息等情，
    上訴人於此固不爭執，惟以伊與被上訴人交易自始即未有任何瑕疵品不得退換貨
    之約定，而伊先前向被上訴人所購買之多數貨品中因存有瑕疵而遭賣場退回，伊
    乃於同年三月三十日將之退回以抵銷應付帳款，惟被上訴人乃竟拒收而予退回，
    嗣至同年四月間經被上訴人同意退貨，伊乃再於四月六日寄回予被上訴人，詎被
    上訴人再度拒收退回，今被上訴人既不解決瑕疵貨品且並立即拒絕供貨，致伊因
    此承受各大賣場指責及大批退貨，伊於此總計十二萬七千三百七十五元之瑕疵品
    自得主張與上開貨款抵銷等語，被上訴人則再辯稱兩造間係現金往來，上訴人未
    付款被上訴人才未出貨，且上訴人退回者並非出廠時既有之瑕疵品等語。
三、本件被上訴人於原審起訴主張上訴人於民國八十八年三月間分別向伊購買總價計
    十二萬七千三百七十一元之HELLOKITTY購物袋等文具用品數批，伊均依約如數交
    貨，上訴人竟拒不給付貨款，計積欠壹拾貳萬柒仟參佰柒拾壹元之事實，業據原
    告提出統一發票、出貨單等件為證，且為上訴人所不爭執，自堪信為真正。
四、上訴人雖辯稱兩造間並無七日內退換貨之約定，且兩造係採月結，因被上訴人未
    依約出貨，致上訴人遭各賣場退貨，故被上訴人對上訴人因遭各賣場下架退貨及
    瑕疵品退貨所致之損失均應負責，上訴人自得據以主張抵銷云云，茲就兩造間有
    無約定退貨應於七日內為之及上訴人所主張之瑕疵品與各大賣場退回之完好商品
    之貨款可否抵銷，分述如下：
（一）被上訴人主張兩造間有須於七日內退換貨之約定，雖據其於原審提出經銷商即
      訴外人晶芝美國際貿易有限公司、百成事務股份有限公司、歐德利國際有限公
      司、智建玩具有限公司、仕洛企業有限公司、宏益玩具百貨行所出具之證明書
      等件為證，然查，兩造間究有無此一約定，仍應就兩造之個案事實認定之，被
      上訴人縱與其他往來客戶皆有此約定，仍可能出於兩造締約時之特殊考量，甚
      或單純出於疏忽漏未告知，而致兩造間之契約內未訂入此一約定，被上訴人既
      未能舉出其他證據以證明兩造間確有七日內退換貨之約定，自無從認為須受此
      一限制。原審僅憑被上訴人與其他往來經銷商間皆有此一約定之事實，即推認
      兩造間亦有此約定，尚有未洽，合先敘明。
（二）上訴人主張被上訴人給付之貨物中，有部分係屬瑕疵品，此部份上訴人自得主
      張退貨，並以此部份貨款主張抵銷云云。然查，買受人應按物之性質，依通常
      程序從速檢查其所受領之物。如發見有應由出賣人負擔保責任之瑕疵時，應即
      通知出賣人；買受人怠於為前項之通知者，除依通常之檢查不能發見之瑕疵外
      ，視為承認其所受領之物；買賣標的物之利益及危險，自交付時起，均由買受
      人承受負擔，民法第三百五十六條、第三百七十三條分別定有明文，定有明文
      ，兩造間既無對買受人檢查義務之特約，自仍應適用民法之規定，如上訴人怠
      於依法為檢查及通知，即應視為買賣標的物於交付時並無瑕疵存在，而自被上
      訴人將貨物交付上訴人後，貨物始發生之瑕疵，上訴人即不得請求被上訴人負
      擔保之責。本件上訴人自承其於受領貨物時並未檢查，不能確定其所稱之瑕疵
      品究係出廠時即有瑕疵，或係賣場退回時始有瑕疵，且經本院依職權命上訴人
      提出其所稱之瑕疵品供本院勘驗，上訴人迄未提出，被上訴人則提出附表所示
      之貨物樣本各一件供本院勘驗，經本院當庭勘驗結果，貨物並無瑕疵存在，有
      勘驗筆錄一份在卷可證，是以上訴人主張本件貨物於交付時即有瑕疵一節，已
      難採信，況且，依上訴人所自陳之進貨日期，係自八十七年十二月二十四日起
      至八十八年三月十一日止，上訴人復於原審自承係於八十八年三月三十日始首
      次退回貨物，揆諸本件買賣標的物係文具用品（購物袋、錢包、萬用手冊、萬
      用夾等），上訴人主張之瑕疵僅為壓壞、膠縫外脫落、變形等瑕疵，均自外表
      顯而易見，並無瑕疵難以立即發現之狀況，上訴人竟遲至二十日至數月不等之
      後始主張退貨，亦難認為已盡從速檢查通知之義務，是以縱貨物於交付時確有
      瑕疵，亦應認為上訴人已承認其所受領之貨物，日後不得再主張貨物於交付時
      有何瑕疵。本件既無從認為貨物於交付時已有瑕疵，揆諸前開說明，於交付後
      賣場退回始發生之瑕疵，出賣人依法自無須負責，上訴人自不得拒付貨款。至
      上訴人主張被上訴人法定代理人同意伊退貨一節，被上訴人則辯稱並非本件貨
      物，上訴人亦未能舉證以實其說，亦無可採，併此敘明。綜上，上訴人主張被
      上訴人應就本件瑕疵品部分負其責任，及得退貨並以此部份貨款抵銷，自屬無
      據。
（三）上訴人主張因被上訴人不再出貨，上訴人遭各大賣場下架退貨，蒙受損失，被
      上訴人自應就上訴人此部份損失負責，上訴人即得退貨並以此部份貨款主張抵
      銷云云。然查，上訴人主張兩造間之貨款為月結一節，已為被上訴人所否認，
      並提出存摺一份為證，經核對存摺匯款記錄所載上訴人匯款之時間，上訴人於
      八十七年十二月份、八十八年一月份、二月份均各匯款三次，再與上訴人所自
      陳之進貨時間對照，可知於被上訴人出貨一至二批後，上訴人即匯款予被上訴
      人，據此，自應以被上訴人所陳，兩造間係現金交易，貨到付款，並非月結為
      可採，上訴人復未能再舉出其他證據以實其說，自無從認為兩造間有何月結之
      約定。上訴人既自承其就最後三批貨（八十八年三月四日、十日、十一日）並
      未付款，從而，被上訴人嗣後未再繼續出貨予上訴人，即無不當。再者，本件
      兩造間之買賣契約既已有效成立，被上訴人亦均已依約交貨，且就事後未繼續
      出貨亦無可歸責之事由，上訴人自應如數給付貨款，不問各賣場事後以何理由
      將完好之貨物退回予上訴人，亦僅為上訴人與各賣場間買賣契約之問題，均不
      影響上訴人對被上訴人應負之給付貨款之責。況且，上訴人復自承各賣場之退
      貨係因伊與各大賣場有若未能如期出貨即可下架退貨之約定，基於債之相對性
      ，各賣場雖可據以退貨予上訴人，惟被上訴人則毋庸受此拘束，從而，上訴人
      自不得主張將此部份之退貨轉退予被上訴人並抵銷貨款。綜上，被上訴人就未
      繼續出貨一節並無可歸責之事由，上訴人縱因各賣場退貨蒙受損失，亦與被上
      訴人無涉，故上訴人主張將各賣場退回之完好貨物退還被上訴人並抵銷貨款，
      亦屬無據。
五、綜上所述，上訴人既自承確積欠被上訴人貨款壹拾貳萬柒仟參佰柒拾壹元，其抵
    銷之抗辯亦無理由，從而，上訴人自應給付被上訴人壹拾貳萬柒仟參佰柒拾壹元
    及自起訴狀繕本送達翌日即民國八十八年十一月十一日至清償日止按週年利率百
    分之五計算之利息，原審以兩造間有應於七日內退換貨之約定為由，命上訴人為
    上開給付，其理由雖有未洽，然其結論並無不當，上訴人求予廢棄，非有理由，
    應予駁回。
六、據上論結，本件上訴為無理由，依民事訴訟法第四百三十六條之一第三項、第四
    百四十九條第二項、第三百八十五條第一項前段、第七十八條，判決如主文。
中      華      民      國    九十      年      一      月      九      日
                              臺灣高雄地方法院民事第一庭
~B審判長法官  鄭月霞
~B法      官  黃蕙芳
~B法      官  陳怡雯
右為正本係照原本作成。
本判決不得上訴。
中      華      民      國    九十      年      一      月      十      日
~B法院書記官  鄭淑華


司法院資訊處製作；財團法人民間司法改革基金會備份。
